【裁判字號】    99,易,318
【裁判日期】    991021
【裁判案由】    詐欺
【裁判全文】
臺灣桃園地方法院刑事判決               99年度易字第318號
公  訴  人  臺灣桃園地方法院檢察署檢察官
被      告  丙○○
            甲○○
共      同
選任辯護人  陳鄭權律師
            丁俊和律師
上列被告等因詐欺案件，經檢察官提起公訴（98年度偵字第2886
7 號），本院判決如下：
    主  文
丙○○共同意圖為自己不法之所有，以詐術使人將本人之物交付
，處有期徒刑拾月。
甲○○共同意圖為自己不法之所有，以詐術使人將本人之物交付
，累犯，處有期徒刑拾壹月。
    事  實
一、甲○○前因詐欺案件，經臺灣板橋地方法院以95年度簡字第
    4536號判處有期徒刑4 月確定，於民國95年10月18日易科罰
    金執行完畢。詎仍不知悛悔。緣丙○○前承租地主翁蔡專、
    翁麗玲所共有坐落臺北縣中和市○○段558 地號135 坪土地
    （因擔保銀行貸款而信託登記在板信商業銀行股份有限公司
    《下稱板信銀行》名下），其於96年4 月間獲悉地主欲賣地
    ，乃找來甲○○合資買地，於96年4 月25日向地主代理人丁○○接洽後，經其同意以新臺幣（下同）1,900 萬元（其中
    1500萬元係土地之價款，另400 萬元係佣金）買賣，即交付
    發票日為96年5 月5 日面額10萬元之支票作為訂金，雙方約
    定須在96年5 月7 日前簽約。丙○○、甲○○急於在期限內
    籌資1890萬元（售價1900萬元扣除訂金10萬元），遂由甲○○向乙○○借款，並偕乙○○看地，惟乙○○拒借款。丙○○、甲○○乃竟共同基於意圖為自己不法所有之詐欺取財單
    一犯意聯絡，於96年4 月29日（起訴書誤載為96年5 月初某
    日）同至乙○○位於桃園縣桃園市○○路720 號之4 之會計
    師事務所辦公室，以3 人合資購地為由，邀乙○○出錢投資
    35％時，明知土地實際售價僅1900萬元（含佣金400 萬元）
    ，竟虛增為3780萬元，向乙○○訛稱：該筆土地附近的店面
    每坪市價都有40萬元以上，可快速轉手賣出，且應可賣到40
    00萬元以上，現地主僅要賣3780萬元（每坪28萬元），此價
    格買下絕對不會吃虧，而這3780萬元其中有1500萬元是支付
    板信銀行信託部償還地主之貸款，餘款付給地主，乙○○按
    投資35％比例，即應付款1323萬元云云，且接續向其騙稱：
    因土地買入總價額為3780萬元，除乙○○、丙○○各負擔35
    ％即1323萬元外，甲○○需負擔30％即1134萬元，但甲○○
    資金不足，僅能出資300 萬元，丙○○亦僅能墊借甲○○26
    7 萬元，餘款567 萬元需由乙○○借款墊付，待土地整筆售
    出後當即歸還云云，以不實之土地買入總價，詐騙乙○○，
    欲使其交付1890萬元（其投資1323萬元加上詐騙567 萬元借
    款，合計為1890萬元），藉以籌取全部資金，並無本獲利65
    ％之土地所有權益。惟經身為專業會計師之乙○○審慎評估
    後，認土地確有增值空間，遂同意以1323萬元獲得35％土地
    權益而出資（雖丙○○、甲○○有詐術之實施，惟乙○○之
    出資，係其自認有增值空間而為，即非有何陷於錯誤因而交
    付之可言），然就567 萬元借款部分，即因誤信丙○○、甲○○上揭所言，要借來補足3780萬元合資價款之騙詞為真，
    陷於錯誤，同意出借567 萬元。其間，丙○○、甲○○唯恐
    乙○○發現土地售價實情，乃對乙○○騙稱，至板信銀行簽
    約是要配合解除與銀行之信託關係及清償對銀行之1500萬元
    債務云云，使乙○○與丙○○一同出名擔任買受人，而於96
    年5 月7 日至板信商業銀行與地主之代理人丁○○簽訂1500
    萬元之買賣契約書時，不致起疑。乙○○並依丙○○、甲○○之要求，先付款支付部分出資及墊款，遂以板信商業銀行
    受託信託財產專戶為受款人，簽發交付發票日、面額分別為
    96年5 月8 日140 萬元、96年5 月20日150 萬元、96年5 月
    21日150 萬元、96年5 月26日1050萬元共4 張支票（合計14
    90萬元，均已兌現。另1500萬元扣除1490萬元後不足之餘款
    10萬元，係由地主代理人將前揭10萬元訂金支票交付銀行）
    。且在96年5 月31日土地過戶登記丙○○、乙○○為共有之
    後（丙○○、甲○○、乙○○約定各有35％、30％、35％之
    持分，惟甲○○因債信問題，不能登記所有，乃將其持分借
    名登記在丙○○、乙○○名下），另以要作為辦理貸款用途
    云云之虛詞，騙丁○○簽下日期為96年4 月20日、土地買賣
    價金為3780萬元之假契約，以備將來所需。旋共同於96年6
    月5 日，親至乙○○之事務所，在乙○○所繕打，載明合資
    購地及借款約定詳情之協議書上確認無訛簽名捺印後，即推
    由丙○○以地主催討餘款甚急，要乙○○依約支付餘款400
    萬元，乙○○因而在陷於前揭同一錯誤之狀態下，於96年6
    月6 日匯款400 萬元至丙○○指定之帳戶內。總計，丙○○
    、甲○○以此詐術方式，向乙○○詐得567 萬元（乙○○已
    支付共1890萬元，扣除其因投資而非陷於錯誤所交付之1323
    萬元，其餘567 萬元即遭詐出借交付之款項）。丙○○、甲○○得手後，隱瞞乙○○，旋私下以378 萬元出售登記丙○○名下之10％持分，並將另40％持分先後設定抵押擔保100
    萬元、350 萬元，變現得款，致上開567 萬元借款清償期限
    （即「土地整筆出售時」）終難屆期，迄無償還分文。嗣於
    97年7 月下旬，乙○○因耳聞該筆土地附近行情每坪僅有7
    、8 萬，心覺有異，乃請求丙○○提示代付2290萬元予地主
    （即價款3780萬元扣除由乙○○直接支付予銀行之1490萬元
    ）之付款憑證及資金流程，丙○○一再推託，乙○○始知遭
    詐，而提出告訴。
二、案經被害人乙○○訴請臺灣桃園地方法院檢察署檢察官偵查
    起訴。
    理  由
壹、證據能力
一、按被告以外之人於審判外之言詞或書面陳述，除法律有規定
    外，不得作為證據，刑事訴訟法第159 條第1 項定有明文，
    是被告以外之於審判外之言詞或書面陳述，除非法律別有規
    定者，否則不得作為證據。本件證人即告訴人乙○○於偵查
    中檢察事務官詢問時之陳述，業經被告丙○○、甲○○之辯
    護人以屬於審判外之陳述而不予同意作為證據（見審易卷第
    46頁），檢察官復未舉證證明上開證人於檢察事務官詢問時
    之陳述，有何較可信之特別情況，且為證明犯罪事實所必要
    之情形，依首開規定，證人乙○○於偵訊之陳述，不得作為
    認定被告2 人犯罪之證據。但非不得以之作為彈劾證人其餘
    陳述證明力之證據，附此敘明。
二、其餘本件認定事實所引用之本件卷內所有卷證資料（包含人
    證與文書證據、物證等證據）之證據能力，檢察官及被告2
    人、其等辯護人於本院準備程序、審理時均不爭執（見審易
    卷第46頁、本院卷第236 至238 頁），且無證據證明係公務
    員違背法定程序所取得；又卷內之各項文書證據，亦無刑事
    訴訟法第159 條之4 第1 款、第2 款顯有不可信而不得作為
    證據之情形，故本院均認有證據能力。
貳、實體部分
一、訊據被告丙○○、甲○○對於上揭時地，與地主代理人丁○○接洽，經其同意以1900萬元（1500萬元為土地價金，400
    萬元為佣金）買賣，即支付10萬元支票之訂金，雙方約定在
    96年5 月7 日前簽約，後為籌措資金，甲○○乃向告訴人乙○○借款遭拒，及告訴人同意以每坪28萬元之單價，合計13
    23萬元之金額，投資購買取得土地權益35％，被告丙○○並
    與告訴人一同出名擔任買受人，於96年5 月7 日至板信銀行
    與地主代理人丁○○簽訂1500萬元買賣契約，由告訴人簽發
    交付4 紙合計面額1490萬元之支票付款，完成後，土地即於
    96年5 月31日過戶登記為被告丙○○、告訴人分別共有，其
    中屬於被告甲○○之30％持分係借名登記在被告丙○○、告
    訴人名下。被告丙○○、甲○○再另以作為辦理貸款用途為
    由，要求丁○○配合簽訂日期倒填為96年4 月20日、土地買
    賣價金為3780萬元之不實內容契約。96年6 月5 日被告2 人
    親至告訴人事務所，在告訴人繕打之協議書上簽名蓋印，丙○○並要求告訴人支付餘款匯至其帳戶內，告訴人乃於翌日
    匯款400 萬元至被告丙○○帳戶內，合計告訴人共支付1890
    萬元（1490萬元加上400 萬元），被告甲○○嗣私下將登記
    在被告丙○○名下之10％持分出售，被告丙○○亦私下將另
    登記之40％持分2 度抵押，均未告知告訴人，且2 人迄今均
    無交還567 萬元予告訴人等情，坦認不虛（見98年度他字第
    1410號卷《下稱他一卷》第40至42、59、97、98頁，98年度
    他字第4401號卷《下稱他二卷》第4 、5 頁，審易卷第52頁
    、65頁反面，本院卷第198 頁反面、第231 至235 、239 頁
    ），核與證人即告訴人乙○○之指訴、證人丁○○證述情節
    相符，並有訂金收據（日期96年4 月25日）及面額10萬元之
    支票均影本各1 紙、買賣契約書影本1 份（日期為96年5 月
    7 日，價金1500萬，由丁○○代理地主與被告丙○○、乙○○在板信銀行簽訂）及該契約付款支票影本4 紙（均由乙○○簽發，受款人為板信銀行受託信託財產專戶，面額分別為
    140 萬元、150 萬元、150 萬元、1050萬元，合計1490萬元
    ）、土地登記第二類謄本、協議書影本1 份（日期96年6 月
    5 日，由被告丙○○、甲○○與告訴人簽訂）、遠東國際商
    業銀行匯款申請書影本1 紙（匯款日期96年6 月6 日，金額
    400 萬元，匯款人為告訴人，收款人為丙○○）、房地產買
    賣契約書影本2 份（日期96年4 月20日，金額3780萬元，由
    丙○○與丁○○簽訂，於丁○○收執之該份，並有直書「本
    買賣契約書僅作為銀行貸款…之用，不得做為其他用途，此
    買賣契約金額並非實際交易金額，丙○○」之記載）、不動
    產買賣契約書影本1 份（日期96年12月19日，出賣人甲○○
    ，買賣標的為系爭土地登記於丙○○名下之10％持分）及同
    交易之手寫買賣契約書影本1 紙（日期為96年8 月）、臺北
    縣中和地政事務所99年4 月20日北中地登字第0990005806號
    函附系爭土地之土地登記謄本及96、97年間辦理土地所有權
    移轉、抵押權設定登記之全部案卷資料在卷可稽（見他一卷
    第10至22、27至35、44、45頁，審易卷第36、44至49頁，本
    院卷第15至83、153 至163 、185 頁）在卷可稽，是此部分
    之客觀事實，首堪認定。
二、被告丙○○、甲○○矢口否認有何詐欺取財犯行，均辯稱：
    非與告訴人合資向地主買地，係伊2 人向丁○○買地後，再
    以每坪28萬元之價格，出售系爭土地35％持分予告訴人云云
    ，被告丙○○另辯稱：伊與告訴人不認識，亦不知甲○○找
    告訴人借錢的事，是到板信銀行簽約時才首次見到告訴人云
    云，被告甲○○並辯稱：協議書上關於告訴人借伊567 萬元
    之記載，是告訴人自己以每坪28萬元的價格倒推的云云（見
    本院卷第233 、234 頁）。經查：
  (一)告訴人始終堅指本件係被告2 人找伊合資購地之情，並就合
    資之始末詳細證稱：「甲○○於96年4 月下旬時，找我到中
    和健一路見面，說她要購買一塊停車場的土地，要找我借錢
    ，她當時有指那塊土地給我看，跟我說該筆土地附近的一樓
    店面每坪市價都有40萬元以上，而且很快可以轉手賣出，這
    筆土地可以賣到4000萬元以上，但由於她當時還欠我錢，我
    沒有同意借錢，後來過了2 天，甲○○打電話給我，跟我說
    如果是找我合夥投資購買土地的話，我有沒有興趣，我請她
    到事務所詳談，後來在4 月底的週日（即29日），甲○○帶
    丙○○來我事務所介紹給我，當時就在談合夥購買土地的事
    ，告訴我土地的總價金是3780萬元，當時我聽了這個價格，
    我就同意與丙○○、甲○○合夥購買，並承諾我支出1890萬
    元，先行承擔替地主返還銀行貸款，約定土地買了以後登記
    在我跟丙○○名下各50％而為保管，但土地權益的分配是丙○○、甲○○和我各分得35％、30％、35％，後來甲○○就
    電話通知我在96年5 月7 日到板信銀行去和地主簽約。……
    96 年6月5 日丙○○、甲○○就到我事務所跟我確認說土地
    買入的總價金是3780萬元，向我出示土地過戶資料，按照當
    初的約定我總共要支付1890萬元，甲○○要求應該將她的隱
    名合夥列一份協議書，否則以後我如果不認帳她的權益就無
    從保障，所以我們三方討論後由我打字協議書，簽名後，丙○○就說他手頭很緊，因為地主跟他要錢，他沒有錢付，因
    為結算後我應該再付400 萬元，他希望我立刻給他，當時銀
    行已經下班了，所以我就在隔天匯款400 萬元到丙○○聯邦
    銀行中港分行的帳戶內」、「我是直接跟地主買地…我並沒
    有跟丙○○、甲○○簽任何的買賣契約」、「甲○○告訴我
    ，到板信銀行簽這份契約（即1500萬元買賣契約）是要解除
    與銀行的信託關係及清償對銀行的債務，當時因為在銀行簽
    約，而且確實所有權人登記在板信銀行信託部，所以我就沒
    有任何懷疑。…96年5 月7 日之後，我就沒有與丁○○有過
    任何的接觸」、「被告2 人當時是說預備用3780萬元向地主
    購買這塊地」、「我們當初的約定就是，這筆土地總價金是
    3780萬元，甲○○應分擔1134萬元，但由我借款幫她墊付56
    7 萬元，等到這筆土地出售後，甲○○再由價款中歸還我這
    筆567 萬元。」、「（問：依照你的意思，是否是指本案買
    入的價金先由你出借給甲○○，等到系爭土地出售後，甲○○再將你先行代墊的價款還給你？）是」、「丙○○應該出
    資1323萬元外，還要幫甲○○墊款267 萬元，總計丙○○應
    該自己出資1323萬元加上幫甲○○墊付的267 萬元後的總額
    就是1590萬元，而我應該出資的部分是1323萬元加上幫甲○○墊付的567 萬元就是1890萬元」、「（問：你們3 人就土
    地所有權利分配部分如何約定？）如協議書第1 條所載，甲○○分配30％、丙○○35％、我35％」等語明確（見本院卷
    第199 至202 、229 至231 頁），與被告甲○○於偵查中檢
    察事務官詢問時，坦認：之前我跟告訴人說這筆土地是一坪
    28萬元成交，告訴人的股份是35％，後來成交後，告訴人希
    望有保障，於96年6 月5 日我和丙○○就去告訴人辦公室簽
    協議書，協議書是因為我們之前都用口頭約定，後來告訴人
    要求保障，才用書面簽協議書，我之前是跟告訴人說以後可
    以一坪賣到28萬元，不是說我們一坪用28萬元買的等語（見
    他一卷第41頁），且於檢察事務官詢問土地交易之接洽經過
    時，強調告訴人係何時「加入」買賣之情（見他一卷第41頁
    ）一致，足見所指非虛。
  (二)告訴人所指，被告2 人找其合夥出資購地之情，核與證人即
    實際負責代理地主簽約事宜之證人丁○○證稱：「簽約的時
    候是被告與告訴人共同購買這塊土地，過戶也是過給他們」
    、「丙○○有告訴我說他找一個合夥人，該合夥人是甲○○
    的朋友，當時可能這個合夥人還沒有確定要買，拖了一小段
    時間，我就跟丙○○表示如果沒有買，我們就要找別人買…
    我想起來，本來丙○○一開始是說要調資金，他說他的資金
    在大陸，後來才說要找一個合夥人一起買」、「在96年5 月
    7 日簽約前一天，丙○○有打電話給我，告訴我他會帶一個
    朋友一起來簽約，就是會有另外一個人一起來簽約，因為那
    時我並不認識告訴人」等語相符（見本院卷第132 頁反面、
    第134 頁、第169 頁）。可徵告訴人所指合資購地之情非虛
    。顯見被告丙○○在96年5 月7 日簽約前，早知其與告訴人
    合資購地之詳情，所推稱完全不知情云云，毫無可採。
  (三)依系爭土地之真正買賣契約（即價金為1500萬元之買賣契約
    ）記載：買主「丙○○1/2 ，乙○○1/2 」、賣主「翁蔡專
    、翁麗玲，丁○○代理」（見他一卷第11頁），且簽約完成
    後，係告訴人簽發支票支付（見他一卷第15至17頁之），而
    土地亦直接過戶至告訴人、被告丙○○名下（見他一卷第18
    頁）。則若告訴人係向被告2 人購入35％，非合資購地，告
    訴人所簽立之買賣契約，其出賣人理當係被告丙○○、甲○○，豈會係地主擔任出賣人，遑論由告訴人與被告丙○○一
    同擔任買受人簽約！足徵告訴人所指信實。被告甲○○雖推
    稱：是為了縮短過戶流程云云，然大可直接過戶至告訴人名
    下，與告訴人出面擔任共同買受人要屬二事，更無僅係購買
    35％持分之告訴人，卻可以獲得登記50％持分好處，並在與
    地主簽立之買賣契約中為相同記載之理！足見被告2 人所辯
    ，顯非合理。
  (四)細核被告丙○○、甲○○與告訴人三人間，關於約定系爭土
    地之權利義務關係所詳載之協議書內容，係記載：「茲就『
    買入』台北縣中和市○○段0000-0000 地號土地事宜，訂立
    本件協議書，條款如下：一、『買入』土地所有權益：甲方
    （即甲○○）分配30％、乙方（即丙○○）分配35％、丙方
    （即乙○○）分配35％。二、買入之土地登記所有權：甲方
    為0 ％、乙方為50％、丙方為50％。三、『買入之土地價款
    』：總計新台幣參仟柒佰捌拾萬元整，出資方式如下：1.甲
    方（即甲○○）依所有權益比例應分攤出資額為新台幣壹仟
    壹佰參拾肆萬元整，乙方（即丙○○）同意由乙方出借予甲
    方新臺幣貳佰陸拾柒萬元整，丙方（即乙○○）同意由丙方
    出借予甲方新台幣伍佰陸拾柒萬元整，墊付甲方應分擔買入
    之土地價款，所餘新臺幣參佰萬元整，由甲方（即甲○○）
    以現金或支票繳清。2.乙方（即丙○○）依所有權益比例應
    分擔出資額為新台幣壹仟參佰貳拾參萬元整，由乙方（即丙○○）以現金或支票繳清，如有代付款項，應提示資料，由
    甲、丙方同意認可。3.丙方（即乙○○）依所有權益比例應
    分擔出資額為壹仟參佰貳拾參萬元整，由丙方以現金或支票
    繳清，如有代付款項，應提示資料，由甲、丙方同意認可」
    （見他一卷第19頁），則由協議書內容之記載，被告丙○○
    、甲○○係與告訴人一同「買入」系爭土地，且明載系爭土
    地「買入之土地價款」為3780萬元，被告甲○○、丙○○及
    告訴人應依所有權益比例分擔出資額，其中，被告甲○○、
    丙○○分別應分擔此3780萬元價款中之1134萬元、1323萬元
    ，而被告甲○○應分擔此3780萬元價款之1134萬元中，由丙○○、告訴人分別墊借267 萬元、567 萬元等情，被告2 人
    之辯護人且於準備程序中主張「告訴人出的價金共1890萬元
    ，其中有1323萬元是給付自己土地的價款，而567 萬元是依
    協議書規定幫甲○○代墊的錢」（見審易卷第52頁反面）。
    苟被告丙○○、甲○○係單純出賣35％與告訴人而非合資購
    地，僅需單就告訴人所購35％持分之價金敘明即可，豈有如
    此複雜約定「3 方」之「應出資額」又一再確認「買入土地
    之價金為3780萬元」之必要。更無約定被告丙○○、告訴人
    「墊借甲○○部分應出資額」之理。再由被告丙○○於事後
    回覆告訴人之存證信函中，坦認係3 人合資購地並依上揭協
    議書內容辦理之情（見他一卷第24頁）。參諸協議書所載3
    人間互負權利義務關係，均足認告訴人所指，被告丙○○、
    甲○○找伊合資購地之情，確為實情。被告甲○○推稱：56
    7 萬元之借款，是告訴人自己倒推的云云，顯非實情，委無
    足採。
  (五)再由告訴人與被告丙○○因系爭土地合資糾紛，所往來之存
    證信函內容中，就告訴人指明3 人合資購地，詢及「請說明
    台端經手所代付土地款項交付何人？何時交付？何地交付？
    交付金額若干？」，並請求提示代付2290萬元（即3780萬元
    扣除告訴人直接給付地主之1490萬元所餘價款）付款憑證及
    資金流程乙節（見他一卷第23頁之97年8 月26日存證信函）
    ，被告丙○○回覆之存證信函中，不僅毫未質疑否認告訴人
    所指合資購地之情，反而直言坦認「茲本人丙○○經由甲○○介紹與乙○○參人合伙買入台北縣中和市○○段00000000
    地號之土地」（見他一卷地24頁之97年9 月30日存證信函）
    等語不虛，益徵告訴人所指，洵屬可信。
  (六)且由被告丙○○委由訴訟代理人（即本案辯護人）於98年3
    月11日，就系爭土地民事訴訟中提出民事答辯(一)狀內陳述本
    案購地事實經過，係被告丙○○與甲○○共同以每坪28萬元
    之價格，於96年4 月20日與地主之代理人丁○○簽訂買賣契
    約購入，嗣甲○○向告訴人提及投資土地之事，邀同告訴人
    前往現場勘查後，告知以每坪28萬元、總價3780萬元向地主
    購入之情，告訴人認同，乃經甲○○之介紹，由告訴人占35
    ％之比例出資而加入合資購地之情（見他一卷第88、89頁，
    本院98年重訴字第37號卷第37至40頁），與告訴人所指，被
    告丙○○、甲○○以「合資購地」為由，指明買入土地總價
    款「3780萬元」，邀其投資35％之情節，不謀而合，更徵被
    告2人確有告訴人所指詐騙之情。
  (七)證人丁○○就卷內另份關於系爭土地之買賣契約（價金為37
    80萬元、日期為96年4 月20日），一再指明並非真正契約，
    而係在96年5 月7 日簽訂真正契約之後，應被告丙○○、甲○○2 人「辦理貸款所需」之用途，而倒填日期簽立，內容
    不實之假契約等情（見他一卷第39至40頁，本院卷第132 至
    135 、166 至173 頁），核與丁○○收執之該份契約首頁上
    ，有被告甲○○自承親筆書寫之直行內容「本買賣契約書僅
    做為銀行貸款或買賣之用，不得作為其他用途。此買賣金額
    並非實際交易金額」（見他一卷第60、46頁），並有被告丙○○親筆簽名蓋印確認於文末（見他一卷第46頁），證人丁○○就此詳證：「簽立第2 份契約時，丙○○、甲○○在場
    ，告訴人並不在場，丙○○、甲○○告訴我是要作為申請貸
    款使用，並沒有告訴我貸款之用途。…我當時要求丙○○他
    們註記表示這份契約不是本件土地買賣的實際交易契約，我
    當初的意思是這份契約僅作為銀行貸款之用，我並沒有作為
    買賣之用的意思，因為當時丙○○說他要拿這份買賣契約去
    辦理貸款，當然不能在他的那份契約上註記，不然他要如何
    辦理貸款」（見本院卷第169 頁反面至171 頁），被告丙○○、甲○○亦自承係以1500萬元之價金（另佣金400 萬元）
    向地主購入系爭土地，卻要丁○○簽立內容不實之3780萬元
    價金買賣契約，更倒填日期為96年4 月20日，復於告訴人就
    系爭土地提出民事訴訟時，使用該虛偽內容之假契約，偽稱
    主張早在96年4 月20日以3780萬元向地主購入之情云云（見
    他一卷第88、89頁，本院98年重訴字第37號卷第37至40頁）
    ，於本院準備程序中猶狡辯稱：「96年4 月20日就已經買系
    爭土地」云云（見審易卷第52頁），可見所辯不實。
  (八)由被告甲○○自承：「（問：本件土地買賣總價金？買方支
    付款項之流程、方式？）1900萬元，1500萬元入板信帳戶，
    剩下的就給丁○○當佣金，告訴人不知道此事」（見他一卷
    第1 頁）、「其中1500萬元是告訴人付的，剩下400 萬元是
    我和丙○○支付」（見他一卷第97頁），則被告丙○○、甲○○若非對告訴人隱匿土地實際交易價額1500萬元，虛增土
    地總價額，斷無對身為合夥出資人之告訴人隱匿400 萬元佣
    金之真相，任告訴人無端免於該400 萬元佣金之出資，焉有
    此理。由此可徵被告2 人自始即有詐欺告訴人之犯意，情極
    至明。
  (九)稽上各節，足認被告丙○○、甲○○2 人，確有以虛偽之總
    價額，向合夥出資之告訴人詐騙，而有詐術之實施，及不法
    所有之意圖，炯然明確。
  (十)惟按刑法第339 條第1 項詐欺罪之成立，以意圖為自己或第
    三人不法所有，以詐術使人將本人或第三人之物交付為要件
    。所謂以詐術使人交付，必須被詐欺人因其詐術而陷於錯誤
    ；行為人縱有施用欺罔或其他方法而圖詐取不法財物情事，
    然相對人若非因行為人之施用欺罔或其他方法，而陷於錯誤
    ，其之所以交付財物，乃係別有原因者，仍無由逕繩以該條
    款之罪（最高法院92年度台上字第1141號、81年度台非字第
    235 號判決參照），經查，據告訴人自承：「（問：被告2
    人邀你購買系爭土地的價金是怎麼樣取得出來的？）是按照
    總價報給我的，也就是甲○○、丙○○第一次一起到我的會
    計師事務所找我詳談時說的，告訴我買入總價大約3780萬元
    ，我當時聽了這個價格，我就同意與丙○○、甲○○合資購
    買」（見本院卷第229 頁反面），且自承在同意出資購地之
    前，已與甲○○相偕至現場看地（見本院卷第199 頁、第20
    1 頁反面），是被告2 人雖有詐術之實施，然身為專業會計
    師之告訴人，其出資顯係因認3780萬元之價格合理，認有獲
    利空間，始同意加入合資，因而交付1323萬元，此部分即無
    由逕繩以被告2 人詐欺罪責（且未據起訴），允宜敘明。
  (十一)查被告丙○○等人向地主購入本件土地實際金額僅1900萬元
    （土地價金1500萬元、佣金400 萬元），已如前述，卻向告
    訴人虛增為3780萬元，並以此虛捏之謊言，向告訴人騙借56
    7 萬元，虛應以土地整筆售出獲現即還款，實際上卻暗地將
    持分脫售（以378 萬元出售10％，見他一卷第33至35頁，本
    院卷第185 頁）、抵押（第1 次抵押100 萬元，第2 次抵押
    350 萬元，見他一卷第33至35頁），使其所言「整筆土地出
    售」之清償條件終難成就，致告訴人無從催討，足徵顯無還
    款之意，被告2 人自始即有不法所有之意圖，昭然至明。
  (十二)綜上所述，被告丙○○、甲○○所辯，核係狡展圖卸之詞，
    要無可採，本件事證明確，被告2 人犯行，洵堪認定，應依
    法論科。
三、核被告丙○○、甲○○所為，均係犯刑法第339 條第1 項之
    詐欺取財罪。被告丙○○、甲○○間，就上開犯行，有犯意
    聯絡及行為分擔，均共同正犯。其等以單一詐欺取財之犯意
    聯絡，於密接之時空下，向告訴人接續詐財，使其陸續交款
    合計567 萬元（乃告訴人前後合計交付1890萬元中，扣除13
    23萬元出資額之部分），係接續侵害同一告訴人之財產法益
    ，為接續犯，屬實質上一罪，應論以一個詐欺取財罪。起訴
    意旨雖未敘及96年6 月6 日詐取400 萬元以外之其餘犯行，
    惟此部分與前揭起訴經論罪科刑之部分有接續犯之裁判上一
    罪關係，為起訴效力所及，本院自應審究。被告甲○○有事
    實欄一所載之有期徒刑科刑、執行紀錄，此有臺灣高等法院
    被告前案紀錄表在卷可稽，其受有期徒刑執行完畢後，5 年
    以內故意再犯有期徒刑以上之本罪，為累犯，應依刑法第47
    條第1 項加重其刑。爰審酌被告丙○○、甲○○犯罪之動機
    、目的、手段，造成告訴人財產損害之數額非微，且迄未和
    解亦無賠償告訴人任何之損害，又犯罪後圖飾卸責，毫無悔
    意，被告丙○○前無任何犯罪前科紀錄，素行尚佳，被告甲○○則除前揭構成累犯之詐欺前科紀錄外，尚有詐欺、偽造
    文書、毀損債權等犯罪前科紀錄，素行非佳，有臺灣高等法
    院被告前案紀錄表在卷可稽等一切情狀，分別量處如主文所
    示之刑。
據上論斷，應依刑事訴訟法第299 條第1 項前段，刑法第28條、
第339 條第1 項、第47條第1 項，刑法施行法第1 條之1 第1 項
、第2 項前段，判決如主文。
本案經檢察官蔡鴻仁到庭執行職務。
中    華    民    國    99    年    10    月    21    日
                  刑事第九庭  審判長法  官  吳為平
                                    法  官  陳正昇
                                    法  官  蘇琬能
以上正本證明與原本無異。
如不服本判決應於收受判決後10日內向本院提出上訴書狀，並應
敘述具體理由。其未敘述上訴理由者，應於上訴期間屆滿後20日
內向本院補提理由書( 均須按他造當事人之人數附繕本) 「切勿
逕送上級法院」。
                                    書記官  黃惠鈴
中    華    民    國    99    年    10    月    21    日
附錄本案論罪科刑法條：
中華民國刑法第339條第1項（普通詐欺罪）
意圖為自己或第三人不法之所有，以詐術使人將本人或第三人之
物交付者，處 5 年以下有期徒刑、拘役或科或併科 1 千元以下
罰金。

司法院資訊處製作；財團法人民間司法改革基金會備份。
